臺灣板橋地方法院交通事件裁定　　　　 96年度交聲字第873號
原處分機關　臺北市交通事件裁決所
異　議　人　甲○○
上列受處分人因違反道路交通管理處罰條例案件，不服臺北市交
通事件裁決所中華民國96年6 月6 日北市裁二字第裁22-A3M6262
03號裁決處分（舉發案號：臺北市政府警察局96年5 月9 日北市
警交大字第A3M626203 號），聲明異議，本院裁定如下：
    主  文
異議駁回。
    理  由
一、原處分意旨略以：異議人即受處分人甲○○所有之車號HV-2
    480 號自用小客車，於民國96年5 月6 日18時6 分許，經人
    駕駛在臺北市○○○路○ 段78號前，因有「於身心障礙專用
    停車位違規停車」之違規行為，經臺北市政府警察局交通警
    察大隊執勤員警製單對於該車所有人即異議人逕行舉發，並
    查證違規屬實，爰依道路交通管理處罰條例第56條第1 項第
    10款、違反道路交通管理事件統一裁罰基準表之規定，裁處
    罰鍰新臺幣（下同）1,200 元。
二、異議意旨略以：異議人之兄蔡智同為重度肢障，案發當日因
    其車子壞掉，請異議人開車搭載其至臺北市○○○路○ 段77
    號之樂透店，異議人將車停於該樂透店對面之身心障礙者專
    用停車位之時，曾向蔡智同索討專用停車位識別證，惟因蔡
    智同未攜帶該識別證，始未將該識別證置於車前，嗣異議人
    發現執勤人員前來拖吊車子，趕往解釋，車子已被架上拖車
    ，只好提出申訴，異議人當時是搭載重度肢障人士前往現場
    ，因蔡智同未攜帶專用停車位識別證，才沒有在車內放置該
    證件，可否以特殊因素處理云云。
三、按汽車駕駛人停車時，有於身心障礙專用停車位違規停車者
    ，處600 元以上1,200 元以下罰鍰，道路交通管理處罰條例
    第56條第1 項第10款定有明文。而身心障礙者專用停車位之
    設置地點、空間規劃、使用方式、識別證明之核發及違規佔
    用之罰則等，由中央主管機關會同交通、營建等相關單位定
    之；使用身心障礙者專用停車位者，除掛有專用牌照之車輛
    外，應將專用停車位識別證置於汽車擋風玻璃明顯處或黏貼
    於機車車首，以供查核檢驗，身心障礙保護法笫48條第2 項
    、身心障礙者專用停車位設置管理辦法笫9 條笫1 項分別規
    範甚明。又汽車駕駛人有違規行為，經以科學儀器取得證據
    資料證明其行為違規者，當場不能或不宜攔截製單舉發者，
    得逕行舉發；逕行舉發，應記明車輛牌照號碼、車型等可資
    辨明之資料，以汽車所有人為被通知人製單舉發，道路交通
    管理處罰條例第7 條之2 第1 項第7 款、同條第4 項亦規定
    明確。
四、經查：
（一）本件異議人即受處分人甲○○所有之車號HV-2480 號自用
      小客車，於96年5 月6 日18時6 分許，經人駕駛在臺北市
      ○○○路2 段78號前，因有「於身心障礙專用停車位違規
      停車」之違規行為，經臺北市政府警察局交通警察大隊執
      勤員警製單對於該車所有人即異議人逕行舉發，原處分機
      關綜合相關資料審查結果，認上開違規屬實，遂依道路交
      通管理處罰條例第56條第1 項第10款、違反道路交通管理
      事件統一裁罰基準表之規定，裁處罰鍰1,200 元等情，此
      有現場採證照片6 幀、舉發違反道路交通管理事件通知單
      、違反道路交通管理事件裁決書等影本各1 份附卷可稽。
（二）異議人亦坦承當時係由伊駕駛車號HV-2480 號自用小客車
      ，停於現場之身心障礙者專用停車位，且其自用小客車未
      掛有專用牌照，亦未將專用停車位識別證置於汽車擋風玻
      璃明顯處等情不諱。其雖以上揭情詞置辯，惟查：前揭身
      心障礙者專用停車位設置管理辦法笫9 條笫1 項所定，使
      用身心障礙者專用停車位者，除掛有專用牌照之車輛外，
      應將專用停車位識別證置於汽車擋風玻璃明顯處或黏貼於
      機車車首，以供查核檢驗，其立法意旨在於藉由專用牌照
      或專用停車位識別證之核發、查驗，妥善管理身心障礙者
      專用停車位之實際使用情況，以保障身心障礙者公平參與
      社會生活之權益，並藉此一明確之使用條件，杜絕專用停
      車位使用權限可能引發之糾紛。準此，除掛有專用牌照之
      車輛外，上開專用停車位識別證之出示，洵屬法規命令課
      予汽車駕駛人使用身心障礙者專用停車位時應盡之法定義
      務，不因駕駛人本人或其家屬為身心障礙者而有例外。凡
      未依規定將專用停車位識別證置於汽車擋風玻璃明顯處或
      黏貼於機車車首，以供查核檢驗者，即屬違規行為，而應
      接受處罰。本件異議人既有駕駛自用小客車使用身心障礙
      者專用停車位，且其自用小客車未掛有專用牌照，亦未將
      專用停車位識別證置於汽車擋風玻璃明顯處，其有於身心
      障礙者專用停車位違規停車之違規行為，至為灼然。所辯
      當時是搭載重度肢障之兄蔡智同前往現場云云，縱認屬實
      ，亦不得憑以脫免處罰。
五、從而，本件舉發單位認異議人所有之自用小客車，經人駕駛
    有「於身心障礙專用停車位違規停車」之違規行為，因當場
    不能或不宜攔截製單舉發，對於該車所有人即異議人逕行舉
    發，嗣原處分機關依道路交通管理處罰條例第56條第1 項第
    10款、違反道路交通管理事件統一裁罰基準表之規定，裁處
    罰鍰1,200 元，均屬有據，核無違法或不當之處。異議人執
    持前詞，對原處分機關所為之裁決處分聲明異議，為無理由
    ，應予駁回。
六、依道路交通管理處罰條例第87條第2 項，道路交通案件處理
    辦法第19條，裁定如主文。
中　　華　　民　　國　　96　　年　　9 　　月　　19　　日
                  交通法庭　法　官　朱嘉川
以上正本證明與原本無異。
如不服本裁定應於送達後5 日內向本院提出抗告狀。
                            書記官　陳聖儒
中　　華　　民　　國　　96　　年　　9 　　月　　20　　日
